臺灣臺北地方法院民事判決　　　　　　　　　　　　九十三年度簡上字第二四九號
　　上　訴　人　乙○○
　　被上訴人　　甲○○
當事人間給付租金事件，上訴人對於中華民國九十三年一月二十日本院臺北簡易庭九
十二年度北簡字第二五五一三號第一審判決提起上訴，本院於九十三年六月十六日言
詞辯論終結，判決如下：
    主  文
原判決關於命上訴人給付超過新台幣壹萬肆仟元部分，及該部份假執行之宣告，暨除
確定部分外訴訟費用之裁判均廢棄。
右開廢棄部分，被上訴人在第一審之訴及其假執行之聲請均駁回。
其餘上訴駁回。
第一審（除確定部分外）、第二審訴訟費用由被上訴人負擔二分之一，餘由上訴人負
擔。
    事實及理由
一被上訴人起訴主張：兩造就坐落於臺北市○○街十七之四號二樓之房屋（下稱「系
  爭房屋」）訂有租賃契約，約定租期自民國九十二年四月一日起至九十三年三月三
  十一日止，租金每月新台幣（下同）一萬四千元，嗣上訴人於九十二年八月十六日
  要求於九十二年九月底終止契約，並由押租金中扣抵八、九月份租金，被上訴人同
  意。然上訴人延至同年十月廿八日下午五時始將房屋點交，且自九十二年十月廿九
  日至同年十二月廿二日於系爭房屋外牆架設招牌接電使用，損害被上訴人權益，依
  租賃契約第十八條請求被告賠償一個月租金一萬四千元，依租賃契約第六條請求上
  訴人給付按照租金五倍之違約金七萬元（14000×5=70000），依民法第七百六十七
  條請求限期拆除廣告招牌及每月七萬元之懲罰性賠償，及請求上訴人賠償寄發存證
  信函費用一百四十一元、電話費廿八元、訴訟費二千元，共計廿二萬六千一百六十
  九元，並願供擔保聲請宣告假執行。
二上訴人則以：兩造同意於九十二年九月底終止契約，上訴人已於九十二年九月中搬
  遷，並無延遲返還房屋之情事，又系爭房屋外牆之廣告物上訴人於返還房屋時告知
  被上訴人得自行將廣告物除去，且上訴人已僱人將上開廣告物拆除，並無違約等語
  ，資為抗辯。
三原審判決上訴人應給付被上訴人二萬八千元（含依租賃契約第十八條賠償提前終止
  契約之一個月租金一萬四千元，及依租賃契約第六條遲延歸還房屋之違約金經酌減
  後為一萬四千元），就被上訴人超過上開請求部分為被上訴人敗訴之判決（被上訴
  人請求上訴人拆除廣告招牌及按月給付懲罰性賠償、寄發存證信函等費用部分），
  上訴人對其敗訴部分聲明不服，請求廢原判決不利於上訴人之部分，並駁回上訴人
  在第一審之訴，至被上訴人敗訴部分，未據被上訴人聲明不服，已告確定。
四兩造所不爭執事項：
  (一)兩造就系爭房屋訂有房屋租賃契約，約定：租期自九十二年四月一日起至九十三
    年三月三十一日止（第二條），租金每月一萬四千元（第三條），租金於每月五
    日以前繳納，每次繳一個月（第四條），押租金三萬元，上訴人如不繼續承租，
    被上訴人應於上訴人遷空、交還房屋後無息退還押租保證金（第五條），上訴人
    於租期屆滿時，應將系爭房屋按照原狀遷空交還被上訴人，如不即時遷讓交還房
    屋時，被上訴人每月得向上訴人請求按照租金五倍之違約金至遷讓完了之日止（
    第六條），租賃期間內被告擬提前離他處時，上訴人應賠償被上訴人一個月租金
    （第十八條），並有原審卷第七頁至第十頁之房屋租賃契約書影本在卷。
  (二)上訴人於九十二年八月十六日發函告知被上訴人：將於九十二年九月底搬遷，以
    押金三萬元充抵八、九月房租及水電費。被上訴人同意，認為九十二年九月底契
    約已終止，而於同年十月二日進系爭房屋查看。並有原審卷第十三頁之信函影本
    、本院九十三年五月四日準備程序筆錄可稽。
  (三)上訴人於九十二年十月廿八日將系爭房屋鑰匙交還被上訴人。並有九十三年五月
    四日準備程序筆附卷足憑。
五本件爭點及本院之判斷：
  (一)系爭租賃契約之承租人為上訴人、出租人為被上訴人，上訴人應對被上訴人履行
    承租人之義務。
    1.上訴人辯以：上訴人與訴外人劉邦明合租被上訴人的一廳一房，上訴人使用客
      廳、劉邦明使用房間，上訴人月付房租八千元、劉邦明月付房租六千元，劉邦
      明延遲二天搬空交付鑰匙，被上訴人應告劉邦明而不應告上訴人等語。被上訴
      人則以：系爭租賃契約是兩造簽訂完成，劉邦明非契約當事人，上訴人應支付
      全部費用，劉邦明與上訴人自行協調支付多少房租，與被上訴人無關等語。
    2.依原審卷第七頁至第十頁之房屋租賃契約書影本之記載，出租人為被上訴人，
      承租人為上訴人。劉邦明並非系爭房屋租賃契約書記載之承租人，而劉邦明雖
      於原審到場陳稱：「我是分租，租金每月一萬四千元，被告（即上訴人）出八
      千元，我出六千元，八月時被告告訴我不住了，九月中搬走，我十月二日搬走
      ，至十月三日就騰空，我們共同承租，由被告出面訂立契約，當初原告交給我
      們一支鑰匙，我們再去打一支，被告的東西前搬走，他的鑰匙我不清楚，我的
      鑰匙掛在牆上，被告有拿走。」（原審九十三年一月六日言詞辯論筆錄）然本
      件既係由上訴人出面與被上訴人簽立租賃契約，基於契約相對性之原則，上訴
      人應對被上訴人負承租人之責任（即履行系爭租賃契約上所載承租人之義務）
      。兩造間系爭租賃契約未經變更，劉邦明並非系爭租賃契約之當事人，劉邦明
      係經上訴人同意使用系爭房屋並分擔房租，尚不得認為劉邦明因此成為系爭租
      賃契約之承租人，上訴人對被上訴人契約上之義務並不因劉邦明共同使用房屋
      而有變更，亦即上訴人仍應履行系爭租賃契約上所載承租人之義務。
  (二)系爭租賃契約於九十三年三月卅一日屆滿，上訴人提前於九十二年九月卅日終止
    契約，依系爭租賃契約第十八條之約定，應賠償被上訴人一個月租金即一萬四千
    元。
    1.被上訴人主張上訴人通知於九十二年九月底搬離，但遲至同年十月廿八日交還
      鑰匙，依契約第十八條之約定，應賠償被上訴人一個月租金即一萬四千元。上
      訴人則辯以：上訴人於九十二年九月間即已搬離系爭房屋，且提前終止契約有
      經被上訴人同意等語。
    2.系爭租賃契約為一年期之定期租賃契約，第十八條復約定租賃期間上訴人若提
      前遷離他處時，應賠償一個月租金予被上訴人等語，亦即約定在租賃期限屆滿
      前，上訴人得終止租賃契約，惟應賠償被上訴人一個月之租金。被上訴人於九
      十二年八月十六日經上訴人通知將於九十二年九月底搬遷，應認為系爭租賃契
      約於九十二年九月卅日終止，系爭租賃契約既已約定上訴人提前終止租賃契約
      應支付出租人一個月之租金，則上訴人應賠償被上訴人一個月租金即一萬四千
      元。
    3.依系爭租賃契約第十八條之約定，上訴人於租賃期間尚未屆至前遷離他處，上
      訴人即應賠償一個月租金即一萬四千元予被上訴人，與被上訴人是否同意上訴
      人搬遷他處無涉；又上訴人係通知被上訴人將於九十二年九月底搬遷，至實際
      上上訴人係於何時搬遷，與契約終止之時點無關，均併予敘明。
  (三)系爭租賃契約係經上訴人提前終止，並無第六條「租期屆滿」未返還房屋之約定
    違約金之適用。
    1.被上訴人主張：上訴人應於九十二年九月底搬遷，然延至同年月廿八日才點交
      歸還房屋，依契約第六條約定，應賠償違約金。上訴人則辯以：上訴人已於九
      十二年九月中搬遷，並無延遲返還房屋之情事等語。
    2.依系爭租賃契約第六條之約定，上訴人於租期屆滿時，應將系爭房屋按照原狀
      遷空交還被上訴人，如不即時遷讓交還房屋時，被上訴人每月得向上訴人請求
      按照租金五倍之違約金至遷讓完了之日止。係約定於上訴人「租期屆滿」未返
      還房屋時，被上訴人始得依該條向上訴人請求約定違約金。系爭租賃契約之租
      期係於九十三年三月卅一日屆滿，而本件契約經上訴人提前於九十二年九月卅
      日終止，並無第六條租期屆滿未返還房屋之約定違約金之適用，故被上訴人依
      系爭租賃契約第六條之約定，請求被告給付遲延搬遷之違約金，為無理由。
六綜上所述，兩造間之租賃契約，經上訴人於九十二年八月十六日通知被上訴人於同
  年九月卅日期前終止，依系爭租賃契約第十八條之約定，上訴人應賠償被上訴人一
  個月之租金一萬四千元，又系爭租賃契約係經上訴人提前終止，並無第六條「租期
  屆滿」未返還房屋之約定違約金之適用。從而，被上訴人依系爭租賃契約第十八條
  之約定請求被上訴人給付一萬四千元部分，為有理由，應予准許，逾此部分之請求
  ，則為無理由，應予駁回。又上開應准許部分，係依民事訴訟法第四百二十七條第
  二項訴訟適用簡易程所為被告敗訴之判決，應依職權宣告假執行。原審超過上開應
  准許部分，判決上訴人應給付被上訴人違約金一萬四千元及利息，並為假執行之宣
  告，容有未洽。上訴意旨就此部分指摘原判決不當，求予廢棄改判，為有理由。至
  於上開應准許部分，原審判命上訴人給付，並為假執行之宣告，核無違誤，上訴意
  旨，就此部分，仍執陳詞，指摘原判決不當，求予廢棄，為無理由，應駁回其上訴
  。
七至兩造其餘之攻擊或防禦方法，及未經援用之證據，經本院斟酌後，認為均不足以
  影響本判決之結果，自無逐一詳予論駁之必要，併此敘明。
八結論：本件上訴為一部有理由、一部分無理由，依民事訴訟法第四百三十六條之一
  第三項、第四百四十九條第一項、第四百五十條、第七十九條，判決如主文。
中　　　華　　　民　　　國　　九十三　　年　　　六　　　月　　  三十　　日
                              民事第五庭審判長法官 吳青蓉
                                              法官 張松鈞
                                              法官 周美雲
正本係照原本作成
不得上訴
中　　　華　　　民　　　國　　九十三　　年　　　六　　　月　　  三十　　日
                                            書記官 王宜玲
